【裁判字號】    88,上更(一),458
【裁判日期】    890112
【裁判案由】    毒品危害防制條例等
【裁判全文】
臺灣高等法院臺南分院刑事判決          八十八年度上更(一)字第四五八號  Ａ
      上  訴  人
      即  被  告  丙  ○  ○
      指定辯護人  本院公設辯護人  乙  ○  ○
右上訴人因違反毒品危害防治條例等案件，不服臺灣臺南地方法院八十七年度訴字第
一一六一號中華民國八十八年三月二十二日第一審判決（起訴案號：臺灣臺南地方法
院檢察署八十七年度偵字第六四三一號），提起上訴，判決後經最高法院第一次發回
更審（販賣毒品部分），本院判決如左：
      主      文
原判決關於丙○○販賣第一級毒品及定執行刑部分均撤銷。
丙○○連續販賣第一級毒品，處無期徒刑，褫奪公權終身。扣案之毒品海洛因貳大包
、拾玖小包 (淨重壹佰肆拾壹點捌玖公克、包裝重拾點貳玖公克)沒收銷燬之，大、
中、小型空夾鏈帶各壹包（大型有七十九個，中型有六十一個，小型有一七九個）、
天平秤壹支及販賣第一級毒品所得新台幣捌萬元均沒收（新台幣捌萬元如全部或一部
不能沒收時，以其財產抵償之）。
      事      實
一、丙○○曾於民國（下同）八十年間因違反麻醉藥品管理條例案件，經台灣高雄地
    方法院判處有期徒刑四月確定，於八十年九月一日易科罰金執行完畢，再因違反
    肅清煙毒條例等案件，經法院判處罪刑，應執行有期徒刑五年六月確定，假釋中
    （指揮書執畢日期：八十九年十月十四日）又再犯本案（現於臺灣嘉義監獄執行
    所涉槍砲彈藥刀械管制條例未經許可無故持有手槍部分），仍不知悔改，基於意
    圖營利之概括犯意，連續於八十七年五月十日下午二時許及同年月二十五日下午
    一時許，二次由甲○○先以0000000000號行動電話或0000000
    000號呼叫器聯繫後，在台南市○○○路「卡迪亞理容院」附近，各以新台幣
    （下同）二萬元、六萬元之價格販賣毒品海洛因供甲○○施用，甲○○於八十七
    年五月二十五日向丙○○購得六萬元之海洛因後，旋於同月二十七日下午二時五
    十分許在高雄縣大樹鄉○○路一００巷九號二樓，經警查獲涉嫌施用毒品（另移
    台灣高雄地方法院檢察署檢察官偵辦），扣得向丙○○購買施用後剩餘之毒品海
    洛因三包，而於警訊時供出海洛因來源，經警循線於同日晚上十一時三十分許，
    在台南市○○路二六０號七樓之四查獲丙○○，並扣得前開其以六十萬元購入之
    毒品海洛因二大包、十九小包 (淨重一四一點八九公克、包裝重十點二九公克)
    、大、中、小型空夾鏈帶各一包（大型有七十九個，中型有六十一個，小型有一
    七九個）、天平秤一枝等物。
二、案經高雄市政府警察局移送台灣台南地方法院檢察署檢察官偵查起訴。
      理      由
一、訊據上訴人即被告丙○○矢口否認販賣毒品犯行，辯稱：「海洛因係購來供己施
    用，非欲販賣，亦未販賣海洛因予甲○○」「扣案之分裝袋是用來將海洛因分成
    小包，天秤是怕被偷斤減兩」及伊並無「0000000000號行動電話及0
    000000000號呼叫器」云云。經查：
  (一)被告前揭販賣毒品海洛因之事實，業據證人甲○○於警訊中供述明確，且本件乃
    高雄市政府警察局刑警大隊員警於八十七年五月二十七日下午二時五十分許，在
    高雄縣大樹鄉○○路一００巷九號二樓甲○○之住處實施搜索，查獲甲○○持有
    海洛因三包，涉嫌施用毒品，經甲○○於警訊中供出查獲之海洛因係購自被告丙
    ○○，乃循線於同日晚上十一時三十分許查獲被告丙○○等事實，並經證人即高
    雄市政府警察局刑警大隊偵查員張上明證述無訛。而甲○○於八十七年五月二十
    七日警訊中供稱：「在八十七年五月二十五日下午一時許第二次交易時，丙○○
    從他自己車內後座椅縫拿出一枝中共黑星手槍（所涉槍砲彈藥刀械管制條例未經
    許可無故持有手槍部分業經判處有期徒刑六年，併科罰金二百萬元確定在案）並
    拉槍機給我看，有彈匣一支內有裝子彈，之後我將錢給他，我拿毒品海洛因就離
    開了」等語，同年五月二十七日晚上十一時三十分經警前往被告丙○○前開租住
    處，果然查獲丙○○持有證人甲○○所指之黑星手槍、子彈，及毒品海洛因二大
    包、十九小包、及通常供販毒者分裝毒品使用之各型夾鏈袋三包、天平秤一只等
    物品，堪信甲○○所供非虛。
  (二)又經警於被告丙○○住處所扣案之海洛因經送法務部調查局鑑定結果，確屬海洛
    因無誤，淨重達一四一點八九公克，純質淨重四十五點四一公克，有該局八十七
    年七月二日鑑定通知書一紙在卷足憑，遠逾一般施用者所需之數量，被告丙○○
    且屢於警訊及偵查中供稱扣案之海洛因係以六十萬元一次購得，於偵查中復供稱
    其無業、無收入，則其以六十萬元一次購入大量海洛因而辯稱僅係供己施用，有
    違常情，嗣於本院前審調查時辯稱：其以六十萬元一次購入大量海洛因，係伊有
    施用海洛因之習性，購買大量海洛因，價格較划算，伊典當勞力士手錶二只，及
    金飾鑽戒所得四十餘萬元，與向家人拿取湊足等情。然其供稱無業、無收入，則
    被告傾其所有，典當財物購入大量海洛因，其往後之生活，是否以施用海洛因維
    生？實難置信。是被告係基於營利之意圖，而販賣毒品海洛因，應毋庸疑。又被
    告於檢察官偵查及原審八十七年九月二十五日調查中均矢口否認認識甲○○，然
    於原審及本院前審調查中卻改稱伊認識甲○○一年多，是甲○○欠伊會錢未還，
    且提出支票及退票單為證，前後供詞不一，互相矛盾。
  (三)另參以原審函查泛亞電信股份有限公司0000000000號行動電話之所有
    人雖為王自立，然被告供稱：王自立為伊姑媽的兒子，伊曾使用該行動電話等情
    。雖證人甲○○於本院前審調查時供稱：不認識被告丙○○云云，顯係事後迴護
    被告之詞，不足採信。
  (四)又毒品海洛因物稀價昂，取得不易，且為政府嚴予查緝之違禁物，而販賣毒品之
    刑責甚重，其法定本刑為死刑或無期徒刑，歷來幾乎所有販賣毒品者被查獲後，
    唯恐被判處重罪，均無所不用其極否認有販賣毒品之犯行，從未有販賣毒品之被
    告自行坦承有販賣毒品者，又查毒品昂貴，吸毒者每日所需吸毒費用所耗費之金
    額甚鉅，顯非常人所能支付，一般吸毒者若無正當工作，其吸毒之經濟來源除以
    其他不法方法之犯罪所得外，有些則係靠販毒所得來維持，而凡販賣毒品者苟無
    利潤可圖，衡情應無甘冒被查緝法辦重刑之危險而無端平價供應他人，又有吸毒
    者，必有販毒者，是本件被告被警查獲時顯有販賣毒品營利之意圖。
  (五)末查經警所查扣之甲○○向丙○○購得之三包粉末經送請法務部調查局鑑定結果
    ，亦屬海洛因無誤，淨重達八點九０公克（包裝重０點七六公克），亦有該局0
    0000000號鑑定通知書一紙在卷足憑，足證甲○○向丙○○所購得之白色
    粉末確屬海洛因，此外復有扣案如事實欄所示之物品、鑑定通知書等資料附卷可
    稽，本件事證已甚明確，被告有販賣海洛因之犯行足堪認定。
二、查被告丙○○販賣第一級毒品海洛因，核其所為，係犯毒品危害防制條例第四條
    第一項之販賣第一級毒品罪嫌。其先後二次販賣第一級毒品之行為，時間緊接，
    犯意概括，所犯構成要件相同，應依連續犯之規定論處（本罪法定刑為死刑或無
    期徒刑，均不得加重）。又被告於八十七年五月二十二日肅清煙毒條例已修正名
    稱為毒品危害防制條例並公布生效之前、後連續販賣毒品，應適用最後行為時之
    法律，即毒品危害防治條例之規定處罰。原審予被告論罪科刑，並就連續販賣第
    一級毒品部分，量處無期徒刑，褫奪公權終身，固非無見。唯查：（一）販賣第
    一級毒品之行為，須有營利之意圖，原判決固於事實欄記載被告有營利之意圖，
    然於理由欄則未予敘述所憑之理由，自有未洽。（二）被告於八十年間因違反麻
    醉藥品管理條例案件，經台灣高雄地方法院判處有期徒刑四月確定，於八十年九
    月一日易科罰金執行完畢，再因違反肅清煙毒條例等案件，經法院判處罪刑，應
    執行有期徒刑五年六月確定，於假釋中再犯本件販賣毒品案（指揮書執畢日期：
    八十九年十月十四日）。至八十七年五月十日、二十五日販賣第一級毒品之行為
    ，距八十年九月一日易科罰金執行完畢，已滿五年，並非累犯，原判決於主文記
    載連續販賣第一級毒品，累犯，亦有違誤。（三）按宣告死刑或無期徒刑者，宣
    告褫奪公權終身，刑法第三十七條第一項定有明文。原判決就被告販賣第一級毒
    品部分，判處無期徒刑，但未同時宣告褫奪公權終身，適用法則，尚有不妥。（
    四）又扣案夾鏈袋三包（大型有七十九個，中型有六十一個，小型有一七九個）
    、天平秤一只為被告所有供販賣毒品犯罪所用之物，均應依毒品危害防治條例第
    十九條第一項宣告沒收，原審均依刑法第三十八條第一項第二款之規定宣告沒收
    ，仍有不當。（四）又扣案之夾鏈袋三包即大、中、小各一包，其中大型有七十
    九個，中型有六十一個，小型有一七九個，原審未詳載夾鏈袋三包之數目，亦有
    未洽。被告上訴意旨，就毒品危害防制條例部分，否認犯罪，指摘原判決採證不
    當，固無可取，但原判決既有前述可議之處，即屬無可維持，應由本院將販賣第
    一級毒品部分撤銷改判，被告犯數罪，巳定應執行之刑，此部分既經上訴而撤銷
    ，原定之執行刑亦失所附麗，應並予撤銷。爰審酌被告犯罪之動機、目的、手段
    、所得利益等一切情事，量處如主文第二項所示之刑，又被告販賣第一級毒品，
    經判處無期徒刑，併予褫奪公權終身。被告販賣第一級毒品所得共八萬元，爰依
    毒品危害防治條例第十九條第一項之規定宣告沒收，如全部或一部不能沒收時，
    以其財產抵償之。又扣案之前開海洛因依毒品危害防治條例第十八條第一項之規
    定宣告沒收銷燬之，夾鏈袋三包（大型有七十九個，中型有六十一個，小型有一
    七九個）、天秤一支為被告所有供販賣毒品犯罪所用之物，均應依毒品危害防治
    條例第十九條第一項之規定宣告沒收。
據上論斷，應依刑事訴訟法第三百六十九條第一項前段、第三百六十四條、第二百九
十九條第一項前段，毒品危害防治條例第四條第一項、第十九條第一項、第十八條第
一項，刑法第十一條前段、第五十六條、第三十七條第一項、第三十八條第一項第一
款，判決如主文。
本案經檢察官楊治宇到庭執行職務。
中    華    民    國      八十九      年      一      月      十二      日
                                  臺灣高等法院臺南分院刑事第六庭
                                      審判長法官  林    金    村
                                            法官  茆    臺    雲
                                            法官  顏    基    典
右正本證明與原本無異。
如不服本判決，應於判決送達後十日內向本院提出上訴狀，其未敘述理由者並應於提
出上訴狀後十日內向本院補提理由書（應附繕本)。
                                      法院書記官  張    進    旺
中    華    民    國      八十九      年      一      月      十三      日
附錄本判決論罪科刑法條：
毒品危害防制條例第四條第一項：製造、運輸、販賣第一級毒品者，處死刑或無期徒
                              刑，處無期徒刑者，得併科新臺幣一千萬元以下罰
                              金。


司法院資訊處製作；財團法人民間司法改革基金會備份。
